【裁判字號】    99,上易,960
【裁判日期】    991126
【裁判案由】    妨害自由
【裁判全文】
臺灣高等法院高雄分院刑事判決         99年度上易字第960號
    上  訴  人
    即  被  告  王雅雯
上列上訴人因妨害自由案件，不服臺灣高雄地方法院99年度易字
第1413號中華民國99年8 月30日第一審判決（起訴案號：臺灣高
雄地方法院檢察署98年度偵字第29840 號），提起上訴，本院判
決如下：
    主  文
上訴駁回。
    事  實
一、王雅雯與李宜臻係朋友，李宜臻因見王雅雯獨自照養幼子生
    活困難，乃於民國98年8 月下旬某日，將其所承租位在高雄
    市○○區○○街330 號3 樓之住所，提供其中1 間房間予王
    雅雯與其兒子暫住，嗣因王雅雯生活習慣不佳、交往複雜等
    原因，李宜臻遂透過友人向王雅雯表示要其搬離上址，不欲
    讓其繼續居住，嗣於98年9 月30日上午，因王雅雯帶異性朋
    友返家為李宜臻發現，李宜臻因而要求王雅雯搬離上址，並
    表示不同意其繼續居住，待至當晚10時許，王雅雯與其子將
    收拾之物品放在大樓之樓梯間，始離開該處，期間李宜臻於
    當日中午時即請鎖匠張寶松更換其住處之門鎖。詎王雅雯明
    知李宜臻已拒絕其繼續居住在前開處所，亦無進入該處之權
    利，竟於同年10月2 日下午2 、3 時許，僱請不知情之鎖匠
    張寶松，將前開處所之大門開啟後，無故侵入該屋內，經李
    宜臻於當日晚上8 時40分許，返家發現上情而報警查獲。
二、案經被害人李宜臻訴由高雄市政府警察局三民第一分局移送
    臺灣高雄地方法院檢察署檢察官偵查起訴。
    理  由
甲、程序方面：
一、卷附高雄市政府警察局三民一分局哈爾濱派出所扣押筆錄、
    扣押物品目錄表、告訴人提出系爭房屋之土地暨建物所有權
    狀，此類文書係被告以外之人於審判外所做之書面陳述，屬
    於傳聞證據。惟其本質上屬公務員本於職權所為，其正確性
    及可信性頗高，如有錯誤亦可請求更正，應屬159 條之4 第
    1 款由公務員職務上所製作之紀錄或證明文書，均具有證據
    能力。
二、按被告以外之人於審判外之陳述，雖不符刑事訴訟法第159
    條之1 至之4 之規定，然經當事人於審判程序同意作為證據
    ，法院審酌該言詞陳述或書面陳述作成時之情況，認為適當
    者，亦得為證據。又當事人、代理人或辯護人於法院調查證
    據時，知有第159 條第1 項不得為證據之情形，而未於言詞
    辯論終結前聲明異議者，視為有前項之同意，同法第159 條
    之5 亦有明文。查本案所引用之其餘證據資料（詳後引證據
    ），其中各項言詞或書面傳聞證據部分，縱無刑事訴訟法第
    159 條之1 至第159 條之4 或其他規定之傳聞證據例外情形
    ，亦業經原審及本院審理時予以提示並告以要旨，且各經檢
    察官及被告王雅雯表示意見，當事人已知上述證據乃屬傳聞
    證據，或明示同意作為本案之證據使用，或未於言詞辯論終
    結前對該等證據聲明異議，本院審酌上開證據作成時之情況
    ，並無違法取證或其他瑕疵，認為以之作為證據為適當，應
    具有證據能力。
乙、實體方面：
一、訊據上訴人即被告王雅雯固承認告訴人李宜臻有於98年9 月
    30日要其搬離，及其於98年10月2 日下午2 、3 時許僱請不
    知情之鎖匠張寶松開啟上址大門進入屋內，惟矢口否認有何
    侵入住宅之犯意，辯稱：伊不知道門鎖被換掉；伊進去是要
    看伊的東西有無在裡面等語。
二、經查：
  (一)證人即告訴人李宜臻於原審99年8 月18日審理時結證稱：伊
    與被告2 人之前是在華納舞廳的同事，本案發生約35天之前
    ，伊載被告到伊高雄市○○區○○街330 號3 樓租屋處，並
    叫被告要認真上班；該處共有3 間房間，1 間伊使用，有上
    鎖，1 間伊讓被告使用，另1 間空的沒人住；被告一開始只
    帶隨身衣物而已，伊給她1 間固定的房間居住，結果去第1
    天被告就失蹤了，半個月後，帶了1 個約國小3 、4 年級的
    小男生回來，還從六龜帶了棉被及小孩子的隨身衣物；被告
    居住該處期間，班也不上，每天待在家裡，冷氣開一整天，
    也不關門，房間也不整理，垃圾也不倒，全部堆在陽台；伊
    雖非每天住在該處，但每隔2 、3 天早上會過去整理、拖地
    ；98年9 月30日早上9 點多時伊開門進去，看到小孩沒有去
    上課，被告和一個男生在另一間房間內，精神恍惚且全身都
    沒有穿衣服，伊看到後就叫被告馬上搬走；之後哈爾濱派出
    所有2 位警察過來，叫被告衣服穿一穿，並當她的面跟她講
    說現在李小姐不讓妳住了，請妳搬走；警察叫伊給被告一點
    時間搬東西，伊跟被告說到下午4 點，大約中午12點多時，
    伊有請鎖匠來換鎖，當時被告在現場有看見；被告房間的東
    西，是被告兒子親手整理的，且自己從被告房間拖到樓梯間
    放的，當時警察都有在場看到；當天耗到晚上10點左右被告
    和她兒子才離開；當天晚上被告帶著他兒子在公寓樓下，伊
    阿姨知道這件事，還拿新臺幣（下同）2,000 元給被告，叫
    她帶小孩去住飯店，結果隔2 天，被告就開門進去，還打開
    伊房間的門鎖；98年10月2 日晚上伊進去後，被告說她是拿
    鑰匙開門進來的，沒有講她為何要進來；從伊趕被告離開，
    到被告自己回到伊住處前，這段時間被告都沒有打電話或透
    過別人與伊聯絡等語（見原審易字卷第16頁至第22頁），並
    有房屋租賃契約書、土地及建物所有權狀附卷為憑（見偵查
    卷第29頁至第31頁），足認證人李宜臻於98年9 月30日已清
    楚明白表示不願再讓被告繼續居住上址住處之意思，且其請
    人更換門鎖時，被告仍在場，理應知悉門鎖已更換，亦認被
    告應知告訴人拒絕其居住上址住處。
  (二)被告於98年10月2 日返回上址告訴人住處時，因告訴人已更
    換門鎖，遂請鎖匠開鎖進門等情，為被告所是認，並經證人
    即鎖匠張寶松於警詢時證述在卷（見偵查卷第16頁），而堪
    認定。被告雖辯稱因之前伊要開門時門鎖就怪怪的，所以才
    找鎖匠等情，然證人李宜臻已證稱98年9 月30日更換門鎖時
    ，被告在場且知情，另佐以證人張寶松證稱：伊發現該址門
    鎖是前幾天才換新的，所以當場詢問被告是否住在該處，她
    答是；伊又問她為何沒鑰匙，她答說尚未向房東拿等語（見
    偵查卷第16頁），足認被告確實已知悉告訴人有更換門鎖。
    衡諸常情，被告既然已有該處之鑰匙，倘若並非告訴人不欲
    再讓其進入該處，豈需更換門鎖，並任憑被告打包之物品放
    置在樓梯間，而未予以保管，是以，被告在其原本之鑰匙無
    法順利開啟門鎖，且看見自己之物品仍被放置在樓梯間，縱
    未與告訴人聯絡確認告訴人之真意，亦應知悉告訴人拒絕再
    讓其進入該處，其卻請鎖匠開鎖進入，而有侵入住宅之行為
    甚明。
  (三)被告雖辯稱：進入屋內是要看屋內還有沒有其遺留的物品等
    語，然被告不僅請鎖匠開啟大門門鎖，更請鎖匠開啟告訴人
    房間之門鎖，且於當日下午2 、3 時許進入上址屋內，卻待
    至晚上8 時多許告訴人下班返家時仍未離開等情，業據證人
    李宜臻、張寶松證述明確，被告如僅為單純查看有無其他物
    品遺留在屋內，豈需開啟告訴人房間門鎖，且待在該處長達
    5 、6 小時之久，難認被告擅入告訴人住處有何正當理由。
  (四)綜上所述，足見被告上開所辯，顯屬犯後卸責之詞，均不足
    採。本案事證明確，被告無故侵入住宅犯行，堪以認定。
三、按所謂無故侵入他人住宅，指無正當理由擅入他人住宅而言
    ，最高法院22年上字第891 號判例參照。核被告王雅雯所為
    ，係犯刑法第306 條第1 項之無故侵入住宅罪。
四、原判決以被告王雅雯罪證明確，因予適用刑法第306 條第1
    項、第41條第1 項，刑法施行法第1 條之1 之規定，並審酌
    被告明知告訴人李宜臻要其搬離上址住處，離開後，未經告
    訴人同意，卻僱請鎖匠開鎖復行進入，任意侵入告訴人之住
    宅，所為誠屬可議，犯後不願與告訴人達成和解，且對於自
    身行為毫無悔意，並怪罪告訴人，然念及其當時因有就讀小
    學之兒子同行，處境堪憐，及其犯罪手段、智識程度等一切
    情狀，量處拘役30日，並諭知如易科罰金之折算標準。其認
    事用法核無違誤，所處之刑亦屬允當。被告上訴意旨，仍執
    前詞，否認犯罪，指摘原判決不當，為無理由，應予駁回。
據上論斷，應依刑事訴訟法第368條，判決如主文。
本案經檢察官劉宗慶到庭執行職務。
中    華    民    國    99    年    11    月    26    日
                  刑事第二庭    審判長法  官  林正雄
                                      法  官  簡志瑩
                                      法  官  黃壽燕
以上正本證明與原本無異。
不得上訴。
中    華    民    國    99    年    11    月    26    日
                                      書記官  戴志穎
附錄本判決論罪科刑法條：
中華民國刑法第306條第1項
無故侵入他人住宅、建築物或附連圍繞之土地或船艦者，處1 年
以下有期徒刑、拘役或3 百元以下罰金。

司法院資訊處製作；財團法人民間司法改革基金會備份。
